【裁判字號】    94,上訴,4235
【裁判日期】    950308
【裁判案由】    誣告
【裁判全文】
臺灣高等法院刑事判決                94年度上訴字第4235號
上  訴  人
即  被  告  乙○○
選任辯護人  翁方彬  律師
上列上訴人因誣告案件，不服台灣台北地方法院94年度訴字第
831號，中華民國94年11月22日第一審判決（起訴案號：台灣台
北地方法院檢察署94年度核退偵字第6號），提起上訴，本院判
決如下：
    主    文
原判決撤銷。
乙○○意圖他人受刑事處分，向該管公務員誣告，累犯，處有期
徒刑伍月。
    事    實
一、乙○○前因偽造文書案件，經臺灣板橋地方法院判決後不服
    而提起上訴，經本院於民國90年2月14日，以90年度上易字
    第168號撤銷改判有期徒刑3月確定，於民國93年1月22日執
    行完畢。竟仍不知悔改，因其信用不佳無法自行申請支票，
    然為經營公司需要起見，便委請其友人俞志強共同至安泰商
    業銀行（起訴書誤載為萬泰商業銀行）開立支票帳戶，供其
    使用。嗣乙○○因公司股東甲○○需要資金週轉，向乙○○
    借票作為向他人借款之擔保，乙○○隨即於93年1月間某日
    ，交付以俞志強為發票人、票載金額為新臺幣（下同）80萬
    元、票號AQ0000000號之支票乙紙予甲○○。嗣後因甲○○
    未於票載發票日之93年2月14日返還該支票，乙○○唯恐支
    票跳票而損及票據信用，明知上開支票並非甲○○所竊取，
    竟基於意圖使甲○○受刑事處分之故意，於93年2月18日至
    臺北市政府警察局中山分局，推由不知情之俞志強出面向該
    分局員警申告上開支票遭甲○○竊取之情，並對甲○○提出
    竊盜告訴，嗣經員警通知甲○○說明，始知上情。
二、案經甲○○訴由臺北市政府警察局信義分局報請臺灣臺北地
    方法院檢察署檢察官偵查起訴。
    理  由
一、訊據被告乙○○固坦承與俞志強至臺北市政府警察局中山分
    局，推由俞志強向臺北市政府警察局中山分局申告上開以俞
    志強為發票人、票號AQ0000000號、票載金額為80萬元之支
    票遭甲○○竊盜，並對甲○○提出竊盜告訴之情（見臺灣臺
    北地方法院檢察署94年度核退偵字第6號卷宗第42頁及原審
    卷第27頁反面），惟矢口否認有何誣告犯行，辯稱：是甲○
    ○將公司之支票騙走並拿去私用，伊為了怕支票跳票影響公
    司，所以才告知俞志強後，由俞志強出面指訴云云。惟查，
    被告業已坦承與俞志強於93年2月18日共同至臺北市政府警
    察局中山分局申告以俞志強為發票人、票號AQ0000000號、
    票載金額為新臺幣80萬元之支票遭告訴人甲○○竊取，並對
    告訴人提出竊盜告訴，而該支票簿平常都是由被告在使用等
    情 (見原審卷第58頁反面)，並有俞志強於93年2月18日製作
    之警詢筆錄、受理各類案件紀錄表、受理刑事案件報案三聯
    單、支票各一紙在卷可稽（見臺灣臺北地方法院檢察署94年
    度偵字第15740號卷宗第29頁至第33頁）。又上開支票確係
    告訴人為向外調現供作擔保之用而向被告借用等情，迭據告
    訴人於偵審中證述綦詳，雖系爭支票上之日期、金額為告訴
    人所填寫，惟被告於偵查中已自承係其自己將該支票交予告
    訴人等語（見94年核退偵字第6號卷第42頁），可見被告明
    知系爭支票係告訴人所借用而非竊取甚明，而被告於偵查中
    之自白並無瑕疵可指，其嗣後於原審及本院審理中翻異前詞
    ，辯稱：伊並無交付支票給告訴人，係因該張支票退票，去
    銀行查，才知道票係告訴人開的，支票上的金額、日期亦係
    告訴人所填載云云，無非卸責之詞，殊難憑採。被告明知系
    爭支票係告訴人所借用，竟向警察機關誣指係告訴人所竊取
    ，其有誣告之犯意甚明，本案罪證明確，犯行堪予認定。
二、核被告所為，係犯刑法第169條第1項之誣告罪。查本案安泰
    商業銀行之支票帳戶雖係由俞志強所開立，但均係供被告使
    用，而本件系爭支票係由被告借予告訴人對外調現供擔保之
    用，並非由俞志強所交付，俞志強亦不知情等情，已據被告
    及告訴人供述明確，此外並無其他積極證據證明俞志強知情
    ，可見被告係利用不知情之俞志強向警察機關誣告告訴人犯
    罪，為間接正犯，公訴人認被告與俞志強為共同正犯，容有
    未洽。被告前因偽造文書案件，經臺灣板橋地方法院判決後
    不服而提起上訴，經本院於90年2月14日，以90年度上易字
    第168號撤銷改判有期徒刑3月確定，於93年1月22日執行完
    畢，有本院被告前案紀錄表一份在卷可稽，其於有期徒刑執
    行完畢後5年內再犯本案有期徒刑以上之罪，為累犯，應依
    刑法第47條加重其刑。原審予以被告論罪科刑，固非無見，
    惟查，被告係利用不知情之俞志強向警察機關誣告告訴人犯
    罪，已如前述，原判決論以被告與俞志強應成立共同正犯，
    尚有未當。被告上訴意旨猶執陳詞否認犯罪，雖不足取，惟
    原判決既有可議，應由本院將原判決撤銷改判。爰審酌被告
    浪費司法資源，其所為造成他人有遭偵查起訴之危險性，所
    造成之危害甚大及其他一切情狀，量處如主文第2項所示之
    刑，以示懲儆。
據上論斷，應依刑事訴訟法第369條第1項前段、第364條、第299
條第1 項前段，刑法第169條第1項、第47條，判決如主文。
本案經檢察官王安明到庭執行職務。
中    華    民    國    95    年    3     月    8     日
                  刑事第十四庭  審判長法  官  蘇 隆 惠
                                      法  官  林 秀 鳳
                                      法  官  林 瑞 斌
以上正本證明與原本無異。
如不服本判決，應於收受送達後十日內向本院提出上訴書狀，其
未敘述上訴之理由者並得於提起上訴後十日內向本院補提理由書
（均須按他造當事人之人數附繕本）。
                                      書記官  顧 哲 瑜
中    華    民    國    95    年    3     月    10    日
附錄本案論罪科刑法條全文：
中華民國刑法第169條
意圖他人受刑事或懲戒處分，向該管公務員誣告者，處7年以下
有期徒刑。
意圖他人受刑事或懲戒處分，而偽造、變造證據，或使用偽造、
變造之證據者，亦同。


司法院資訊處製作；財團法人民間司法改革基金會備份。
